臺灣臺中地方法院刑事判決　　　　　　　96年度易字第2439號
公　訴　人　臺灣臺中地方法院檢察署檢察官
被　　　告　乙○○
上列被告因詐欺案件，經檢察官提起公訴（96年度偵緝字第1149
號），被告於準備程序中就被訴事實為有罪之陳述，經本院合議
庭評議後裁定由受命法官獨任改行簡式審判程序審理，判決如下
：
    主    文
乙○○幫助意圖為自己不法之所有，以詐術使人將本人之物交付
，處有期徒刑貳月，如易科罰金，以新臺幣壹仟元折算壹日。
    犯罪事實
一、乙○○可預見金融帳戶係個人理財之重要工具，關係個人財
    產、信用之表徵，一般人利用他人名義之金融帳戶，常與詐
    欺取財之犯罪密切相關，且取得他人存摺之目的，在於收取
    贓款及掩飾犯行不易遭人追查，又對於提供帳戶之行為本身
    ，雖無引發他人萌生犯罪之確信，但仍不顧他人所可能遭受
    之危險，竟基於縱若有人持以犯詐欺取財罪亦不違反其本意
    之幫助犯意，於民國95年9月8日，在臺中市○○路進崇德路
    之麥當勞速食店內，無償將其向國泰世華商業銀行中港分行
    申請開立帳號000000000000號帳戶之存摺、提款卡、密碼並
    申請語音服務後，交付予姓名年籍不詳自稱「蔡秉諺」使用
    ，該自稱「蔡秉諺」之成年男子所屬之詐騙集團於取得乙○
    ○交付之前開國泰世華商業銀行中港分行帳戶之存摺、提款
    卡及密碼後，遂基於詐欺取財之犯意，意圖為自己不法之所
    有，先於95年9月21日上午10時許，以中華電信語音方式，
    撥打電話予甲○○，佯稱其積欠中華電信通話費約新臺幣（
    下同）2萬餘元為由，要求甲○○主動撥打電話查詢，該詐
    騙集團成員接獲甲○○之查詢電話後，即分別自稱係電信警
    察許文龍、檢察官吳建生、臺北地院書記官張文華，要求甲
    ○○提供個人資料並前往合作金庫開戶新帳戶，向其佯稱須
    將原有銀行帳戶內之款項均匯入該合作金庫帳戶內整合後再
    出庭應訊為由，致使甲○○誤信為真，陷於錯誤，依照該詐
    騙集團成員指示，於95年9月21日前往合作金庫開立帳戶，
    並將其原有其他帳戶合計178萬元之款項以匯款及現金存款
    方式，存入該合作金庫帳戶後，再依照該詐騙集團成員之指
    示，於95年9月26日自其所申請開立之合作金庫帳戶，以電
    話語音轉帳之方式，錯誤匯款178萬9千元至乙○○申請開立
    之前開國泰世華商業銀行中港分行帳戶內，旋即遭詐騙集團
    成員提領一空，甲○○事後始知受騙，因而報警處理。
二、案經被害人甲○○訴由臺中市警察局第六分局報告臺灣臺中
    地方法院檢察署檢察官偵查起訴。
    理    由
一、訊據被告乙○○對於上揭時地，將其所申請開立之國泰世華
    商業銀行中港分行帳戶之存摺、提款卡及密碼，提供予自稱
    「蔡秉諺」之成年男子所屬之詐騙集團，作為向告訴人甲○
    ○行騙詐財之匯款帳戶使用等情，業經於本院中坦認屬實，
    核與告訴人甲○○於警詢及本院中之指訴情節相符，並有被
    告申請開立國泰世華商業銀行中港分行之申請人資料、交易
    明細表各一份在卷可稽，被告自白供述與現有事證相符，應
    堪置信。按刑法上之故意，區分直接故意（確定故意）與間
    接故意（不確定故意），「行為人對於構成犯罪之事實，明
    知並有意使其發生者」為直接故意，「行為人對於構成犯罪
    之事實，預見其發生而其發生並不違背其本意者」為間接故
    意；又金融帳戶為個人理財之工具，申請開設金融帳戶並無
    任何特殊之限制，一般民眾皆能自由申請開戶，並得同時在
    不同金融機構申請多數存款帳戶使用，乃眾所周知之事實，
    依一般人之社會生活經驗，倘係合法收入，本可自行向金融
    行庫開戶使用，而無向他人取得帳戶使用之必要；苟不以自
    己名義申請開戶，反以不正方式向不特定人取得金融機構帳
    戶使用，衡情應能懷疑其目的在於施用詐騙手段以非法取得
    他人財物，且以欠費未繳之不實訊息為由向人詐財之犯罪類
    型層出不窮，該等犯罪多數均係利用人頭帳戶作為出入帳戶
    ，並經媒體廣為披載，被告係已成年且具有相當智識之人，
    亦當知悉社會上常有利用人頭帳戶從事詐欺取財之犯罪情事
    ，則被告對於該自稱「蔡秉諺」之成年男子所屬之詐騙集團
    取得其國泰世華商業銀行中港分行帳戶之目的，係為作為實
    施詐欺取財之犯行應可預見，更徵對於其前開帳戶被利用作
    為向人詐騙財物之情，並無違背其本意。至被告交付其國泰
    世華商業銀行中港分行帳戶存摺、提款卡及密碼之行為，既
    非詐欺取財罪之構成要件行為，且查無任何證據足資證明被
    告與該詐騙集團成員間有何共同詐欺取財之犯意聯絡，足認
    被告應僅係出於幫助犯罪之行為。本件事證明確，被告犯行
    ，洵堪認定。
二、論罪科刑部分：
（一）查：該自稱「蔡秉諺」之成年男子所屬之詐騙集團於取得
      被告提供之前開國泰世華商業銀行中港分行帳戶後，基於
      詐欺取財之犯意，意圖為自己不法之所有，向告訴人甲○
      ○施以詐術，致使告訴人甲○○陷於錯誤，依照指示而錯
      誤匯款至被告所申請開立交付予詐騙集團使用之國泰世華
      商業銀行中港分行帳戶內，因而詐得財物，核該自稱「蔡
      秉諺」之成年男子所屬之詐騙集團成員所為，係犯刑法第
      三百三十九條第一項之詐欺取財罪。
（二）本件被告將其所申請開立之前開國泰世華商業銀行中港分
      行帳戶交予該詐騙集團成員作為詐欺取財之匯款帳戶使用
      ，顯係基於幫助他人詐欺取財之犯意，且所為提供帳戶予
      他人之行為係屬刑法詐欺取財罪構成要件以外之行為，其
      既以幫助他人犯罪之意思而參與犯罪構成要件以外之行為
      ，核其所為，係犯刑法第三十條第一項前段、刑法第三百
      三十九條第一項之幫助詐欺取財罪。被告幫助詐欺集團成
      員犯詐欺取財罪，為幫助犯，應依刑法第三十條第二項之
      規定，減輕其刑。
（三）爰審酌被告無償提供其申請開立之國泰世華商業銀行中港
      分行予該自稱「蔡秉諺」之成年男子所屬之詐騙集團作為
      行騙詐財之匯款帳戶使用，被告提供銀行帳戶予他人使用
      之行為，助長了犯罪之不良風氣，幫助犯罪者隱匿真實身
      分，增加檢警犯罪偵查之困難性，間接造成更多人之遭受
      損害，惟因被告提供前開金融帳戶予他人使用之行為，並
      未獲得任何利益，且犯罪後業於本院中坦承犯行，犯後態
      度良好，其並未實際參與詐騙之過程，可責難性較為輕微
      ，考量告訴人甲○○受騙匯款至被告帳戶內之款項高達
      178萬餘元，被告顯然並無能力賠償告訴人甲○○之損害
      等一切情狀，量處如主文所示之刑，併予諭知易科罰金之
      折算標準，以示懲儆。
據上論斷，應依刑事訴訟法第二百七十三條之一第一項、第二百
九十九條第一項前段，刑法第三十條第一項前段、第二項、第三
百三十九條第一項、第四十一條第一項前段，刑法施行法第一條
之一第一項、第二項前段，判決如主文。
中　　華　　民　　國　　96　　年　　6 　　月　　12　　日
                  刑事第五庭    法  官  巫淑芳
上正本證明與原本無異。
如不服本判決，應於送達後十日內向本院提出上訴狀（須附繕本
），上訴於臺灣高等法院臺中分院。
                                書記官  王麗麗
中　　華　　民　　國　　96　　年　　6 　　月　　12　　日
附錄論罪科刑法條：
中華民國刑法第339條：
意圖為自己或第三人不法之所有，以詐術使人將本人或第三人之
物交付者，處五年以下有期徒刑、拘役或科或併科一千元以下罰
金。
以前項方法得財產上不法之利益或使第三人得之者，亦同。
前二項之未遂犯罰之。
